# 非同一控制下合并现金流量表期初数的处理

提问人：lxch119 时间：2013-05-23 21:44:21
回复 adly2009 的帖子
如果是负数，应当列示在收到的其他与投资活动有关的现金。

回答人：chenyiwei
赞同此观点，如果截至期末股权收购款尚未支付的，则被购买方于购买日的现金及现金等价物余额在合并现金流量表中列报为“收到的其他与投资活动有关的现金”。

提问人：logook 时间：2013-08-13 16:03:33
继续问：合并资产负债表与合并现金流量表期初货币资金勾稽问题： 1 、假如是 6 月 30 日完成非同一控制下的合并，年底编制合并报表时的期初数是 6 月 30 日对吧？ 2 、合并资产负债表期初货币资金是母公司期初+子公司期初，对吧？ 3 、合并现金流量表期初是母公司期初数，对吧？这样报表不勾稽？是这样理解的吗？

回答人：chenyiwei
在报告期内涉及非同一控制下合并的情况下，并不会因此导致合并资产负债表和合并现金流量表的不勾稽情况。被购买方的现金流量表要从购买日开始才纳入合并报表，因此期初的现金及现金等价物仅仅是母公司的。在购买日，被购买方所持有的现金及现金等价物余额与购买方所支付的现金对价之间的差额在合并现金流量表中确认为“取得子公司或者其他营业单位所支付的现金净额”，从此计入合并现金流量表，因此不会出现你说的情况。

提问人：清茶一杯 时间：2014-02-24 23:19:58
追问陈版：非同一控制合并，合并资产负债表年初数不变，纳入合并范围的子公司年初未分配利润在合并所有者权益变动表中是不是放在所有者投入和减少资本中的其他项呀

回答人：chenyiwei
不是。被购买方年初未分配利润与购买方的长投成本抵销（属于购买日取得的被购买方净资产的一部分），所以不会出现在合并股东权益变动表中。

提问人：清茶一杯 时间：2014-02-25 12:20:57
谢谢。是这样的， 2012 年母公司对子公司投资股份为51%，但没有控制权，所以没有合并报表。 2013 年收回了控制权， 13 年应纳入合并范围，若是这种情况下，年初数该如何处理呢？先谢啦！

回答人：chenyiwei
这种情况下，虽然本年度取得控制权时没有追加投资，但同样适用《企业会计准则解释第 4 号》第三条关于分步交易实现非同一控制下合并的规定。在合并报表层面，需将该原持有的股权以取得控制权之日的公允价值计量，重新计量的差额计入当期合并报表层面的投资收益，然后以该公允价值为合并成本，在合并报表层面体现出非同一控制下合并的处理效果，也就是按照公允价值重新计量后的长期股权投资与子公司在该日的净资产（其中包括留存收益）抵销，并把该股权公允价值与该日该子公司可辨认净资产公允价值份额之间的差额确认为商誉或负商誉。所以，该子公司在取得控制权之日之前累积的留存收益不会体现于合并报表中，只有自取得控制权之日之后形成的收益和相应累积的留存收益才会体现于合并报表层面的留存收益中。

提问人：清茶一杯 时间：2014-02-25 22:00:42
陈版，可以这样理解吗？以 2012 年 12 月为合并日，把子公司用以前的净资产以权益法确认计入 13 年的投资收益中，体现在当期损益中。是这样吗

回答人：chenyiwei
不是。合并报表层面该笔重新计量原有股权所产生的投资收益的性质是原有股权的处置损益，不是权益法核算损益。

提问人：清茶一杯 时间：2014-02-25 22:11:12
再追问：陈版，若是对子公司 2012 年持股51%，且能控制，但未纳入合并范围， 2013 年再纳入合并范围，这种情况下，该如何处理呢？

回答人：chenyiwei
需考虑是否应按前期差错，对合并报表的前期比较数据进行追溯重述处理。

提问人：清茶一杯 时间：2014-02-26 13:08:48
就是说在所有者权益表上反映的调整期初数的吧

回答人：chenyiwei
如果以前年度应合并而不合并，且该子公司的规模对合并报表整体影响较大的，可能涉及到对合并报表中的前期比较数据的追溯重述，其影响不仅限于合并股东权益变动表。

提问人：牛年要牛 时间：2014-02-27 10:55:18
现在审计遇到这样的问题,本公司占母公司资产额和净利润均较小,本年度因调整收入,所以本公司调整年初数,但是占在合并报表的角度,这一笔调整,占比太小,所以母公司在合并时就没有按子公司追溯后的数字进行合并而是以未调整未前的数字合并,母公司这样处理可以吗?

回答人：chenyiwei
根据重要性原则，如果子公司的错报在母公司合并报表层面不构成重大错报，则简化处理（不追溯重述，仅在当期调整）是可行的，关键是对其影响是否重大作出恰当判断。

提问人：guizilaile00 时间：2014-05-02 07:07:13
请问一下陈老师，在做合并报表的时候。调整系统里面是不是做一笔取得子公司或者其他营业单位所支付的现金净额同时相应的调相同数额的合并期初数，现金流量表和资负表就是平的。

回答人：chenyiwei
这和你的调整系统的设计有关。

提问人：guizilaile00 时间：2014-05-02 23:06:30
同时我理解，如果不是购买，是划拔进来的话，期初的货币资金就放在吸收投资收到的现金里面而不是取得子公司或者其他营业单位所支付的现金净额这里对吧

回答人：chenyiwei
如果无偿划入，即合并对价为零，此时被划拨企业于划拨日的现金及现金等价物余额应列报为“收到的其他与投资活动有关的现金”。

提问人：guizilaile00 时间：2014-05-03 11:24:50
我觉得应该是收到其他与筹资活动有关的现金里面反映。

回答人：chenyiwei
购买和划拨在这方面并没有区别。被划拨企业的初始现金余额仍作为投资活动。

提问人：wanghaikuo 时间：2015-04-03 10:26:33
子公司个别报表层面是否提现吸收投资收到的现金 6000 万？在合并报表层面如何处理？

回答人：chenyiwei
子公司自身的报表仍然是延续以前年度的。对期初已存在的现金及现金等价物不能再算作本期增加。

提问人：liugangqd 时间：2015-10-24 11:15:44
陈版，如果甲公司在５月２５日支付的非同一控制下合并的投资款５０００万元给乙公司，而乙公司收到该款项后于５月２６日支付欠甲公司另一子公司丙公司的应付账款５０００万，合并日为６月１日的话，则该投资款如何抵销？乙公司吸收投资收到的现金与支付购买商品的现金在甲公司合并报表都抵销不掉，是否合理？

回答人：chenyiwei
购买日为哪一天？根据相关现金流在购买日之前还是之后发生，有不同的合并抵销方法，但不至于无法抵平合并报表。

提问人：liugangqd 时间：2015-10-24 14:56:21
购买日为 6 月 1 日，合并报表可以抵平，但是母公司甲对子公司乙投资的现金流量最终将反映在合并现金流量表上，无法与子公司的吸收投资现金流抵销

回答人：chenyiwei
虽然增资款（即投资款）的支付是在购买日之前，但与购买日取得子公司的现金是一揽子交易，现金流量表中应当与购买日取得子公司的现金及现金等价物相抵，按净额列报于“取得子公司或其他营业单位支付的现金净额”中。

提问人：liugangqd 时间：2015-10-24 21:50:07
陈版，我的案例是这样的，甲公司在５月２５日支付的非同一控制下合并的投资款５０００万元给乙公司，而乙公司收到该款项后于５月２６日支付以前年度欠甲公司另一子公司丙的应付账款５０００万，甲公司确定的购买日为６月１日，乙公司“吸收投资收到的现金”5000万元与“支付购买商品的现金”5000万元均不在购买日后合并报表的现金流中反映，假设乙公司账面无其他货币资金，则甲公司“取得子公司或其他营业单位支付的现金净额”还是 5000 万元，而丙公司“销售商品收到的”5000万元也在合并报表反映，这样是否存在抵销不彻底的问题？您的意思是乙公司支付丙公司的现金流 5000 万元也可以看做这一揽子交易里面的现金流予以抵销掉？

回答人：chenyiwei
甲公司合并现金流量表中：取得子公司或其他营业单位支付的现金净额 5000 万元；销售商品提供劳务收到的现金 5000 万元。不存在抵销不彻底问题，这是两笔独立业务。

提问人：cathleen75 时间：2016-03-10 19:58:25
请教陈老师，如果是投资入股的情况现金流量的差也是一样计算吧。
那合并子公司后几个月现金流量表事，吸收投资收到的现金里不应该填投资款？
如果单独先编制子公司从购买日开始后几个月的现金流量表用来合并也可行吧
谢谢~

回答人：chenyiwei
如果是投资控股，则取得控制权之日（购买日）被购买方所持现金及现金等价物余额应通过“收到的其他与投资活动有关的现金”纳入购买方的合并现金流量表。被购买方单独的现金流量表中会有“吸收投资收到的现金”。